臺灣高等法院花蓮分院刑事判決　　　　　　　　　　九十一年度上易字第一四六號
　　上　訴　人　臺灣臺東地方法院檢察署檢察官
　　被　　　告　甲○○
右上訴人因被告詐欺案件，不服臺灣臺東地方法院九十年度易字第二八號中華民國
九十一年七月十八日第一審判決（起訴案號：臺灣臺東地方法院檢察署九十年度調偵
字第七號），提起上訴，本院判決如左：
    主  文
上訴駁回。
    理  由
一、本案經本院審理結果，認第一審判決被告甲○○無罪並無不當，應予維持，並引
    用第一審判決書記載之理由。
二、檢察官依告訴人乙○○之聲請提起上訴，意旨略以：被告在偵查中已自承民國（
    下同）八十九年七月底起開始跳票無法付款，在外又積欠三至四百萬元，其陷於
    資力不足，清償不能之狀態甚明。被告明知仍對外大肆採購，卻不成立詐欺罪，
    其理安在？再被告雖辯稱伊有以銘鴻公司名義承包工程，因有數百萬元未領到，
    才無法支付貨款，非蓄意詐欺云云；然被告前即有欠債，其工程收益可清償多少
    舊債？還能有多少盈餘可償還新債？能否據為其無詐欺之憑證？又被告之票據係
    自何時拒絕往來，原審全然未加斟酌，即諭知其無罪，應有未當等語。
三、按犯罪事實應依證據認定之，無證據不得推定其犯罪事實；又不能證明被告犯罪
    者，應諭知無罪之判決，刑事訴訟法第一百五十四條、第三百零一條第一項前段
    分別定有明文。又刑法第三百三十九條第一項之詐欺罪之成立，以意圖為自己或
    第三人不法所有，以詐術使人將本人或第三人之物交付為要件。所謂以詐術使人
    交付，必須被詐欺人因其詐術而陷於錯誤，若其所用方法，不能認為詐術，亦不
    致使人陷於錯誤，即不構成該罪，最高法院四十六年台上字第二六０號著有判例
    可資參照。再刑法第三百三十九條第一項之詐欺取財罪，係以行為人自始具有不
    法所有之意圖為其要件，既為判斷犯罪是否成立及何時成立之前提，自須根據積
    極證據加以認定；但民事債務人未依債之本旨履行，在一般社會生活經驗上可能
    之原因非一，即使在債之關係成立之後惡意遲延給付甚或不為給付；倘無足以證
    明行為人原已具有圖得不法利益之其他具體事證，仍然僅屬單純之民事債權債務
    糾紛。由於刑事被告依法並無自證無罪之義務，根據刑事訴訟法第一百五十四條
    規定，除非訴訟上確有排除一切懷疑之證據足可證明被告意圖不法利益，自難僅
    憑事後債信違反之客觀事態，推定被告原有詐欺取財之犯意。
四、經查：
（一）原審之所以認定被告甲○○無罪，業據原審本於證據作用及引諸上開規定及判
      例見解，於原判決理由中記載甚詳，並無違反證據及經驗法則。
（二）又被告在原審已稱：於八十九年九月底十月初開始跳票，起訴書上說七月是錯
      的，跳票後就沒有再向告訴人買貨等語（詳原審卷第十二頁）。核與原審向台
      東區中小企業銀行台東分行及華南商業銀行台東分行函查結果，被告係在八十
      九年十月十三日始遭銀行拒絕往來（詳原審卷第五十一頁、六十四頁），及告
      訴人等所稱被告向其等買貨時間之情節，均相符合。上訴意旨認被告於八十九
      年七月底，即已陷入資力不足、清償不能之狀態，自有誤會。
（三）本件既無確切證據，足以認定被告甲○○確有公訴意旨所指犯行，法院即無從
      遽為有罪之判決。是前開上訴意旨所指，並無足取，其上訴應予以駁回。另被
      告業在本院與告訴人乙○○、丙○○達成民事和解，告訴人並向本院表示願原
      諒被告，併此敘明。
據上論斷，應依刑事訴訟法第三百七十三條、第三百六十八條，判決如主文。
本案經檢察官李土城到庭執行職務。
中　　　華　　　民　　　國　　九十一　　年　　 十一 　　月　　　六　　　日
                                    審判長法官  吳鴻章
                                          法官  黃永祥
                                          法官  林德盛
右正本證明與原本無異。
本件不得上訴。
                                        書記官　劉夢蕾
中　　　華　　　民　　　國　　九十一　　年　　 十一 　　月　　　六　　　日
